臺灣橋頭地方法院民事裁定
111年度消債清字第7號
聲　請　人　
即債務人　　劉陳春美00000000000000000000000000000000000
00000000000000000000000000000000000000000000000000000000
00000000000000000000000000000000000000000000000000
上列當事人因消費者債務清理事件聲請清算，本院裁定如下：
    主  文
聲請人劉陳春美自民國一百一十一年六月二十二日下午四時起開
始清算程序。
命司法事務官進行本件清算程序。
    理  由
一、聲請意旨略以：聲請人即債務人劉陳春美前向金融機構辦理
    消費借貸、信用卡契約等，致積欠無擔保債務計新臺幣（下
    同）2,105,189元，因無法清償債務，於民國96年1月間曾依
    中華民國銀行公會會員辦理消費金融案件無擔保債務協商機
    制請求共同協商債務方案，而向當時最大債權銀行萬泰商業
    銀行股份有限公司（現為凱基銀行）申請協商，而與各債權
    銀行達成分期還款協議，同意自95年6月起分60期，於每月1
    0日繳款13,899元，以各債權銀行債權金額比例清償各項債
    務至全部清償為止，惟聲請人當時收入扣除必要支出後無法
    支應上開協商款遂毀諾，實乃不可歸責於聲請人之事由所致
    ，嗣於110年9月間向本院聲請與債權金融機構協商債務清償
    方案，惟因無法負擔債權人所提還款方案致調解不成立；因
    聲請人有不能清償債務或有不能清償之虞，復未經法院裁定
    開始更生程序或宣告破產，爰依法聲請准予裁定清算等語。
二、按「債務人不能清償債務或有不能清償之虞者，得依本條例
    所定更生或清算程序，清理其債務。」、「債務人對於金融
    機構負債務者，在聲請更生或清算前，應向最大債權金融機
    構請求協商債務清償方案，或向其住、居所地之法院或鄉、
    鎮、市、區調解委員會聲請債務清理之調解；且協商或調解
    成立者，債務人不得聲請更生或清算。但因不可歸責於己之
    事由，致履行有困難者，不在此限。」消費者債務清理條例
    第 3條、第151 條第7 項分別定有明文。所謂「不可歸責於
    己之事由」，原則上係指客觀上聲請人有收支狀況之變動，
    諸如物價上漲、家屬患病等導致支出增加，或因意外、病痛
    無法工作、僱用之公司倒閉或裁員、減薪等以致收入減少等
    情；又縱使財產及收支狀況無甚變動，但因協商時居於劣勢
    ，未能實質協議，僅為爭取利息減少及分期清償之些許優惠
    ，勉予允諾，惟其財產及收入客觀上存有難以如期履行之情
    形，亦應認該當。債務人雖因不可歸責之原因致不能履行協
    商條件，仍應符合「不能清償或有不能清償之虞」法定要件
    ，亦即應綜合債務人之財產、信用、收支與其所負全部債務
    等狀況，評估其是否仍有償債能力，或即使仍得勉力清償，
    但是否因年紀已長、身罹疾患、工作條件不佳或其他相類似
    之因素，可預期足以影響日後基本生活之維持，而有不能清
    償之虞等情，為其判斷之準據。
三、經查：
  ㈠聲請人前向各金融機構辦理消費借貸、信用卡契約等，致現
    至少積欠無擔保債務2,105,189元，前即因無法清償債務，
    依中華民國銀行公會會員辦理消費金融案件無擔保債務協商
    機制請求共同協商債務方案，向最大債權金融機構凱基銀行
    申請協商，而與各債權銀行達成最終分期還款協議，同意自
    95年6月起分60期，於每月10日繳款13,899元，依各債權銀
    行債權金額比例清償各項債務至全部清償為止，聲請人僅繳
    納1期即毀諾，嗣向本院聲請消費者債務清理調解，惟因無
    法負擔債權人所提還款方案而於110年10月14日調解不成立
    等情，有債權人清冊、財團法人金融聯合徵信中心前置協商
    專用債權人清冊、信用報告、調解筆錄、111年2月11日國泰
    世華銀行陳報狀、111年3月23日凱基銀行陳報狀等件在卷可
    稽，經核聲請人於95年7月毀諾時未投保勞工保險，有勞工
    保險被保險人投保資料表可稽，而凱基銀行未留存聲請人當
    時各項收入相關紀錄，本院僅能以聲請人毀諾前最後勞工保
    險投保薪資15,840元列計為聲請人當時每月收入依據，另聲
    請人當時個人必要生活費，依消債條例第64條之2第1項規定
    計算，衛福部社會司所公告高雄市95年度最低生活費標準10
    ,072元之1.2倍為12,086元，是以聲請人最後勞工保險投保
    薪資15,840元，扣除個人必要生活費12,086元後僅餘3,754
    元，無法負擔每月13,899元之還款金額，難以期待聲請人依
    約履行，應屬不可歸責於聲請人之事由致不能履約，並無違
    常，是聲請人主張其於與債權銀行達成前開協商結論後，已
    因不可歸責於己之事由致履行顯有重大困難，尚屬可信。
  ㈡聲請人現已70歲，無工作收入，每月僅領有國民年金4,782元
    及3名子女每月給予生活費5,000元，而其名下僅遠雄人壽保
    單價值準備金18,924元、國泰人壽保險解約金104,476元，1
    08、109年度未有申報所得，現未有投保勞工保險等情，有1
    10年9月16日前置調解聲請狀所附財產及收入狀況說明書、
    勞工保險被保險人投保資料表、綜合所得稅各類所得資料清
    單暨國稅局財產歸屬資料清單、領取國民年金之存摺內頁、
    遠雄人壽保險事業股份有限公司111年3月28日遠壽字第1110
    001365號函、國泰人壽保險股份有限公司111年4月22日國壽
    字第1110040842號函附卷可稽。則查無聲請人有其他收入來
    源，佐以聲請人提出國民年金之存摺內頁為證，則以聲請人
    主張之收入來源，應全非虛罔，是以每月國民年金4,872元
    加計子女每月給予5,000元後，共9,872元作為核算其現在償
    債能力之基礎，應能反映真實收入狀況。
  ㈢至聲請人個人日常生活必要費用部分，審酌聲請人負債之現
    況，基於社會經濟活動之互賴及誠信，該日常生活所需費用
    ，自應節制開支，不得有超越一般人最低生活標準之享受，
    否則反失衡平，本院依消債條例第64條之2第1項，參酌衛福
    部社會司所公告歷年最低生活費標準，111年度高雄市最低
    生活費標準14,419元之1.2倍為17,303元，則聲請人每月最
    低生活費除有特殊情形並有證據證明者外，自宜以此為度，
    始得認係必要支出。聲請人主張每月個人必要生活費為10,0
    99元，低於上開標準甚多，自屬可採。
  ㈣綜上所述，以聲請人現每月之收入9,872元為其償債能力基準
    ，扣除其每月個人必要生活費10,099元後已無所餘，顯無法
    清償聲請人目前扣除保險解約金123,400元後之負債總額，
    堪認聲請人確有不能清償債務或有不能清償之虞之情事。從
    而，聲請人主張已不能清償債務，聲請本院准予清算，依所
    舉事證及本院調查結果，即無不合。
四、末按「法院開始清算程序之裁定，應載明其年、月、日、時
    ，並即時發生效力。」、「法院裁定開始更生或清算程序後
    ，得命司法事務官進行更生或清算程序，必要時得選任律師
    、會計師或其他適當之自然人或法人一人為監督人或管理人
    。」，消費者債務清理條例第83條第1項、第16條第1項分別
    定有明文。本件聲請人其目前收入及財產狀況，不能履行債
    務，未償之債務亦屬不能清償，有如上述。從而，聲請人聲
    請清算，洵屬有據，應予准許，爰命司法事務官進行本件清
    算程序。
五、依消費者債務清理條例第11條第1項、第83條第1項、第16條
    第1項，裁定如主文。
中　　華　　民　　國　　111 　年　　6 　　月　　22　　日
              　　        民事庭　法　官　薛博仁
以上正本係照原本作成。
本裁定已於111年6月22日下午4時公告。
本裁定不得抗告。
中　　華　　民　　國　　111 　年　　6 　　月　　22　　日
  　                              書記官　郭南宏